臺灣臺中地方法院刑事判決　　　　　　　　　　　九十三年度交易字第五四八號
　　公　訴　人　臺灣臺中地方法院檢察署檢察官
　　被　　　告　甲○○
　　選任辯護人　張富慶　律師
右列被告因過失傷害案件，經檢察官聲請簡易判決處刑 (九十三年度偵字第八七二一
號）經本院沙鹿簡易庭認不宜簡易判決處刑而改依通常程序審理，本院判決如左：
    主  文
甲○○無罪。
    事  實
一、本件公訴意旨以：被告甲○○領有普通小型車駕駛執照，於民國九十三年二月二
    十五日晚間，駕駛車牌號碼ＭＺ－六八一五號自小貨車，沿臺中縣龍井鄉○○路
    ○段由北往南方向行駛返家，於同日二十一時四十分許，行經沙田路六段與沙田
    路六段五十九巷路口，欲右轉至沙田路六段五十九巷，理應注意車前狀況及兩車
    併行之間隔，隨時採取必要安全措施，並遵守轉彎車應讓直行車先行之規定，按
    當時天候晴、夜間有照明、路面為柏油之省道、道路路面乾燥、無缺陷、無障礙
    物、視距良好，依當時情形並無不能注意及遵守前揭規定之情事，乃竟疏於注意
    及此，適有乙○○沿同向騎乘車牌號碼ＬＧＯ－一五二號重型機車緊跟在後，亦
    疏未注意車前狀況，致見狀已閃避不及，撞及前揭自小貨車左後側欄板，乙○○
    當場人車倒地，受有頭部外傷、右掌骨骨折等傷害，因認被告涉有刑法第二百八
    十四條第一項前段之過失傷害罪嫌云云。
二、按犯罪事實應依證據認定之，無證據不得推定其犯罪事實。又不能證明被告犯罪
    或其行為不罰者，應諭知無罪之判決。刑事訴訟法第一百五十四條、第三百零一
    條第一項，分別定有明文。次按認定不利於被告之事實，須依積極證據，苟積極
    證據不足為不利於被告事實之認定時，即應為有利於被告之認定，更不必有何有
    利之證據，亦有最高法院三十年上字第八一六號判例可資參照。且告訴人之告訴
    ，係以使被告受刑事訴追為目的，其陳述是否與事實相符，仍應調查其他證據以
    資審認，最高法院五十二年台上字第一三００號亦著有判例。又刑法第二百八十
    四條過失傷害罪之構成要件，除須行為人具有依刑法第十四條所規定之應注意能
    注意而不注意之行為不法外，尚須具備有結果不法之要件，亦即須以行為人之行
    為為結果發生之原因、結果必須具有可避免性、結果以及因果歷程必須客觀可預
    見。因此若行為人雖違背注意義務，而發生構成要件之該當結果，但如已幾近確
    定之可能性，可確認行為人縱然符合注意義務之要求，保持客觀必要之注意，而
    構成要件之結果仍會發生，則此結果即係客觀不可避免，而無結果不法，行為人
    即因之不構成過失犯。例如行為人在其車道上行駛，然對於被害人突然違反規定
    酒後駕車超速，因而肇事，則行為人對於車禍事故之發生，在客觀上已無避免之
    可能性時，行為人對於結果之發生即無過失之可言，此在學說上或謂欠缺違法性
    關係，或謂係欠缺構成要件該當之責任關係，從而行為人對於結果之發生既無過
    失可言，因認其行為已與過失傷害罪之構成要件不合。此外，當汽車駕駛人應可
    信賴參與交通行為之對方，將同時為必要之注意，相互為遵守交通秩序之適當行
    為，而無考慮對方將會有違反交通規則之不當行為之義務時，其行為對於結果之
    發生在客觀上復無避免可能性時，其行為仍應無客觀之可責性，亦不得科以過失
    之罪責（最高法院八十八年度台上字第一八五二號判決意旨參照）。
三、查本件公訴人認被告甲○○涉犯刑法第二百八十四條第一項前段之過失傷害罪嫌
    ，無非以被告轉彎車未讓直行車先行為其依據。訊據被告甲○○堅決否認有右揭
    犯行，辯稱：伊右轉彎進入巷口，已轉彎完成，是被害人車速太快，從後面撞到
    伊之車尾云云。查本件依據現場圖、行進路線、撞擊點等情況研判，應係告訴人
    乙○○夜晚駕駛重機車，行經無號誌巷道口未減速慢行，且未注意車前動態與保
    持行車安全距離，自後撞及前方正行右轉過程中之車輛尾部左方，為肇事原因，
    甲○○對後面撞及之告訴人自無注意義務，即無肇事因素。本案經送台灣省台中
    縣區車輛行車事故鑑定委員會鑑定結果，以告訴人乙○○未列席會議說明而無法
    鑑定，有該委員會九十三年八月五日中縣鑑字第０九三五五０一六四七號函一份
    附卷可佐，惟經送台灣省車輛行車事故覆議鑑定委員會覆議結果亦同此認定，有
    該委員會九十四年一月廿七日府覆議字第０九三０一０一三０八號函一份附卷可
    佐。基於以上分析，本件被告對於結果之發生既無注意義務，則其行為應無客觀
    之可責任，即無過失可言，從而被告所辯即為可採。此外，復查無其他積極證據
    足資證明被告有何過失犯行，揆諸前開說明，不能證明被告犯罪，自應諭知無罪
    之判決。
據上論斷，應依刑事訴訟法第四百五十二條、第三百零一條第一項，判決如主文。
本案經檢察官丙○○到庭執行職務。
中    華    民    國      九十四      年      三        月     十七     日
                                  臺灣臺中地方法院交通法庭
                                    審判長法官  許  金  樹
                                          法官  張  清  洲
                                          法官  郭  德  進
右正本證明與原本無異。
如不服本判決，應於判決送達後十日內向本院提出上訴狀( 應附繕本 )，上訴於臺灣
高等法院臺中分院。
                                    書記官
中    華    民    國      九十四      年      三        月      廿一    日
                                                                        Ｂ
